臺灣高等法院臺南分院刑事裁定
110年度聲再字第34號
聲  請  人
即受判決人  楊雅賀



上列聲請人因誣告案件，對於本院中華民國93年12月10日93年度
上更㈠字第438號確定判決（起訴案號：臺灣臺南地方檢察署89年
度偵字第9149號；併辦案號：90年度偵字第11315號）聲請再審
，本院裁定如下：
    主  文
再審之聲請駁回。
    理  由
一、聲請再審意旨如附件一、二、三聲請再審狀所載。
二、再審相關規定說明：
㈠、按刑事訴訟法第420條第1項第5款規定，參與原判決或前審判
    決或判決前所行調查之法官，或參與偵查或起訴之檢察官，
    或參與調查犯罪之檢察事務官、司法警察官或司法警察，因
    該案件犯職務上之罪已經證明者，或因該案件違法失職已受
    懲戒處分，足以影響原判決者為理由，提起再審之聲請，以
    經判決確定，或其刑事訴訟不能開始或續行非因證據不足者
    為限，始得為之，同法第420條第2項定有明文。
㈡、又有罪之判決確定後，因發現新事實或新證據，單獨或與先
    前之證據綜合判斷，足認受有罪判決之人應受無罪、免訴、
    免刑或輕於原判決所認罪名之判決者，為受判決人之利益，
    得聲請再審，刑事訴訟法第420條第1項第6款定有明文。此
    新事實及新證據之定義，其中新規性之要件，採取以該證據
    是否具有「未判斷資料性」而定，與證據之確實性，重在證
    據之證明力，應分別以觀。而聲請再審案件之事證，於判斷
    是否符合此要件，當以客觀存在之經驗法則、論理法則為審
    查，尚非任憑再審聲請人之主觀、片面自我主張，即已完足
    。至於再審聲請人所提出或主張之新事實、新證據，若自形
    式上觀察，核與原判決所確認之犯罪事實無所關聯，抑或無
    從動搖該事實認定之心證時，當無庸贅行其他之調查，自不
    待言。又聲請再審之理由，如僅係對原確定判決之認定事實
    再行爭辯，或對原確定判決採證認事職權之適法行使，任意
    指摘，或對法院依職權取捨證據持相異評價，而原審法院即
    使審酌上開證據，亦無法動搖原確定判決之結果者，亦不符
    合此條款所定提起再審之要件（最高法院108年台抗字第945
    號裁定意旨參照）。
㈢、另有罪之判決確定後，為受判決人之利益聲請再審，必其聲
    請之理由合於刑事訴訟法第420條第1項各款所定情形之一，
    始准許之。又法院認為無再審理由，而以裁定駁回後，不得
    更以同一原因聲請再審，復為刑事訴訟法第434條所明定。
    而所謂同一原因，係指同一事實之原因而言；是否為同一事
    實之原因，應就重行聲請再審之事由暨其提出之證據方法，
    與已經實體上裁定駁回之先前聲請，是否完全相同，予以判
    斷，若前後二次聲請再審原因事實以及其所提出之證據方法
    相一致者，即屬同一事實之原因，自不許其更以同一原因聲
    請再審，最高法院103年度台抗字第197號、102年度台抗字
    第758號裁定同此意旨。　　
三、經查：　　
㈠、因本件聲請人即受判決人(以下稱聲請人)楊雅賀於再審聲請
    狀並未清楚敘明係對何確定判決聲請再審，經本院於民國11
    0年4月21日當庭向聲請人確認其聲請再審之確定判決為本院
    93年度上更㈠字第438號誣告案件(以下稱本誣告案)判決，另
    因其於聲請狀內未載明聲請本件再審所依據之事由，經向其
    確認後，聲請人補充說明略以「我依據刑事訴訟法第420條
    第1項第5款事由聲請再審，因承辦本誣告案之檢察官郭千黛
    符合此項聲請事由，雖其未因承辦本誣告案被判刑或懲戒，
    但其表示就算黃上川出資新臺幣(下同)1,407,612元，也不
    能動搖本誣告案；另依同法第420條第1項第6款事由聲請再
    審，符合該款事由之新證據為書狀內所附之覺書、支票收取
    證書、監察院110年2月20日院台業伍字第1100160570號函、
    司法院刑事廳110年2月24日廳刑三字第1100005461號書函、
    印鑑證明、印鑑登記申請書等，印鑑證明可以證明我只有5
    月14日的印鑑證明，其他都是郭明雄的姓名，印鑑登記申請
    書，是80年黃再順所提出，上面的印鑑證明是我親手交給代
    書，該印鑑證明申請及核發日期都是74年5月14日，8月7日
    到14日我都不在場，沒有去申請印鑑證明，我於80年才發現
    印鑑證明被盜用。」等語。
㈡、聲請人主張依據刑事訴訟法第420條第1項第5款規定聲請再審
    ，指承辦本誣告案之郭千黛檢察官有上開刑事訴訟法第420
    條第1項第5款規定所指因本誣告案件犯職務上之罪或因違法
    缺失已受懲戒處分之情事，惟並未就此提出任何證據以實其
    說，更何況本誣告案件之承辦檢察官並非郭千黛，郭千黛係
    聲請人於97年間就本誣告案聲請再審時之陪席法官，故聲請
    人指鹿為馬，且自承郭千黛法官並無任何因承辦本誣告案件
    被判刑或遭懲戒處分之情形(見本院卷第86頁)，足見其依本
    款規定聲請再審核屬無據，不應准許。
㈢、聲請人又主張其所提出之覺書、支票收取證書、印鑑證明書
    、印鑑登記申請書等為新證據，然本誣告案件判決內已就聲
    請人所提出之覺書、支票返還證明書(即聲請人於本案所指
    支票收取證書)、聲請人於74年5月14日向戶政機關登記之印
    鑑及所核發印鑑證明等文書，如何能或不能證明聲請人對黃
    上川、柯文漢、黃再順等人提出偽造文書等刑事告訴係誣告
    行為之理由詳予指駁、說明(見本院卷第15至19頁)，故上開
    證據係於本誣告案審理、判決時即已存在於法院之證據，並
    經法院審理本誣告案時即已採為證據予以評價判斷，不具證
    據之新規性，且聲請人提出該證據僅在對原確定判決之認定
    事實再行爭辯，及對原確定判決採證認事職權之適法行使，
    任意指摘，或對原確定判決依職權取捨證據持相異評價，依
    上說明，其此部分主張與法有違，亦難採取。
㈣、至於聲請人提出監察院110年2月20日院台業伍字第110016057
    0號函，觀諸其內容係因聲請人向該院陳情，聲請人於108年
    間向本院就本誣告案提起再審之聲請，經本院以108年度聲
    再字第114號裁定駁回其聲請，聲請人提出抗告後，經最高
    法院以109年度台抗字第330號駁回其抗告，聲請人認最高法
    院對於其抗告期間計算有誤，率為駁回其抗告，損及聲請人
    權益一事，將聲請人之陳情案發交司法院處理，一併覆知聲
    請人上情，其後司法院刑事廳以110年2月24日廳刑三字第11
    00005461號函知聲請人「法院審理具體訴訟案件或與訴訟程
    序有關之事項，係由承辦法官根據調查所得之卷證資料，依
    據法律並遵循論理法則與經驗法則，本於確信獨立判斷，任
    何機關或個人均不能加以干涉。如果臺端有法律程序的疑義
    ，可以就近向法院訴訟輔導科或其他法律服務機構洽詢。本
    院職司司法行政，對各級法院雖有行政監督之責，惟具體個
    案之認事用法、證據調查、調查結果之採認等，屬法院獨立
    行使職權之範圍，本院依法不能指示或干涉，以免有行政干
    預審判之誤會...」等語，顯係就監察院送請司法院處理聲
    請人指稱最高法院上開裁定就聲請人抗告期間計算爭議問題
    一事予以回覆，上開函文均未涉及本誣告案之實體事項，且
    明顯無法動搖原確定判決之結果，核非刑事訴訟法第420條
    第1項第6款所稱之「新證據」無訛，聲請人此部分聲請事由
    亦不可採。　　
㈤、聲請人就本誣告案件判決確定後，先前曾24次聲請再審，皆
    因程式不備或無再審理由，分別經本院94年度聲再字第29、
    60號；95年度聲再字第5、34、69、89號；96年度聲再字第2
    、34、53、61、67號；97年度聲再字第30號；98年度聲再字
    第141號；99年度聲再字第30、71、82、126號；100年度聲
    再字第28、113號；101年度聲再字第45、91號；102年度聲
    再字第59、154號、103年度聲再字第97號等裁定，駁回再審
    聲請確定，有臺灣高等法院被告前案紀錄表在卷可稽。且就
    其所指證物遭偽造、變造而聲請再審，亦曾4次經本院以102
    年度聲再字第59、154號、103年度聲再字第97號、108年度
    聲再字第114號等刑事裁定，認為不合法予以駁回在案，本
    件聲請人提出之覺書、支票收取證書、印鑑證明、印鑑登記
    申請書等文件，於前開聲請案件已提出，或與其曾提出文書
    實質上具相同內容之文書，顯係以同一原因聲請再審，依上
    說明，於法即有未合。
四、綜上所述，聲請人所執聲請再審理由，若非以同一事由重行
    聲請再審，而有違反刑事訴訟法第434條第3項規定之情形，
    即係所提出之監察院、司法院刑事廳函文，無論單獨或綜合
    評價，在客觀上均無從令人形成得合理相信足以推翻原判決
    所確認之事實，或鬆動其事實認定之重要基礎，而非刑事訴
    訟法第420條第1項第6款所稱新證據，是其聲請再審亦無理
    由，均應予駁回。
五、依刑事訴訟法第434條第1項、第3項，裁定如主文。 　　
中　　華　　民　　國　　110 　年　　4 　　月　　30　　日
                  刑事第六庭    審判長法　官  張瑛宗
                                      法　官  林坤志
                                      法　官  李秋瑩
以上正本證明與原本無異。
如不服本裁定，應於收受本裁定後十日內向本院提出抗告狀。
　　　　　　　　　　　　　　　　　　　書記官  劉紀君
中　　華　　民　　國　　110 　年　　4 　　月　　30　　日